最高法院刑事判決　　　　　　　　　 110年度台上字第5609號
上　訴　人　連清恭
 
 
上列上訴人因違反洗錢防制法案件，不服臺灣高等法院中華民國
110年5月25日第二審更審判決（110 年度上更一字第61號，起訴
案號：臺灣基隆地方檢察署107 年度偵字第4422號），提起上訴
，本院判決如下：
    主  文
上訴駁回。
    理  由
一、按刑事訴訟法第377 條規定，上訴於第三審法院，非以判決
    違背法令為理由，不得為之。是提起第三審上訴，應以原判
    決違背法令為理由，係屬法定要件。如果上訴理由書狀並未
    依據卷內訴訟資料，具體指摘原判決不適用何種法則或如何
    適用不當，或所指摘原判決違法情事，顯與法律規定得為第
    三審上訴理由之違法情形，不相適合時，均應認其上訴為違
    背法律上之程式，予以駁回。
二、本件原判決撤銷第一審之科刑判決，改判從一重論處上訴人
    連清恭幫助犯洗錢防制法第14條第1 項之洗錢罪刑（另想像
    競合犯幫助普通詐欺取財罪）。
三、按犯罪事實之認定，證據之取捨及其證明力如何，乃事實審
    法院自由判斷之職權，如其證據取捨不違背經驗法則與論理
    法則，即不得指為違法，而據為上訴第三審之理由。查原判
    決係綜合全案辯論意旨及調查證據所得，並採取上訴人在偵
    查及審理中之不利己供述，證人即被害人鄭玲玲、賴其福、
    翁慶隆在偵查中之指證，及如原判決理由欄貳之一、㈠所載
    之相關證據資料，依法認定上訴人有其事實欄所載基於縱使
    其帳戶被用以收取詐欺贓款，製造金流斷點，亦不違背其本
    意之幫助洗錢之不確定故意，而將其華南商業銀行七堵分行
    末5碼89991號帳戶之金融卡、中華郵政股份有限公司通霄郵
    局末5碼93864號帳戶之存摺、金融卡，寄送予自稱「陳代書
    」之人，且以電話告知上開帳戶之金融卡密碼，容任「陳代
    書」及所屬詐欺集團成年成員使用該帳戶，作為他人詐欺犯
    罪工具及從事隱匿金流之洗錢等不法行為，其主觀上有幫助
    洗錢及幫助詐欺取財之不確定故意等情，已詳敘所憑之證據
    及理由。並認上訴人否認犯罪所執：伊係因需款孔急欲借款
    ，始依指示將伊上開帳戶之存摺、金融卡寄出云云等各項辯
    解，如何不足採取，亦依卷內資料詳予指駁及說明。所為論
    斷，核無悖於論理法則與經驗法則，且有卷內證據資料可資
    覆按，自不得任意指為違法。
四、上訴意旨猶謂：伊與本案之詐欺集團素不相識，該集團成員
    如何施詐、使被害人匯款至伊帳戶及自伊帳戶提領款項，伊
    均一無所知，復未從中獲得分文報酬，且一經案發伊即首當
    其衝，必遭追訴、追償而後患無窮，可見伊對本案犯罪，實
    無不確定故意可言，原審認伊有幫助詐欺取財及幫助洗錢犯
    罪之不確定故意，顯違經驗法則及論理法則。伊因需款一時
    失察，致被騙而為前述行為，伊亦為被害人，卻反成被告，
    不無冤枉云云。係執陳詞再事爭辯，並對原審採證認事職權
    之適法行使及原判決已明白論斷之事項，徒憑己見而為指摘
    ，難認已符合首揭法定之上訴要件。
五、綜上，認應本件關於幫助洗錢罪部分之上訴違背法律上之程
    式，予以駁回。至其想像競合犯幫助普通詐欺取財罪部分，
    第一、二審均為有罪之認定，依刑事訴訟法第376條第1項第
    4 款規定，即屬不得上訴於第三審之案件，其前揭重罪部分
    之上訴既經從程序上駁回，則此輕罪部分之上訴亦不合法，
    應併從程序上予以駁回。
據上論結，應依刑事訴訟法第395條前段，判決如主文。
中    華    民    國   110    年    10    月    20    日
                  刑事第五庭審判長法  官  吳  信  銘  
                                  法  官  梁  宏  哲  
                                  法  官  沈  揚  仁  
                                  法  官  蔡  廣  昇  
                                  法  官  何  菁  莪  
本件正本證明與原本無異
                                  書記官
中    華    民    國   110    年    10    月    27    日